臺北高等行政法院判決
                                       99年度簡字第633號
原      告　劉榮凱
被      告　監察院
代　表　人　王建（院長）
上列當事人間申報公職人員財產事件，原告不服監察院中華民國
99年7 月28日院臺訴字第0993210047號訴願決定，提起行政訴訟
，本院判決如下：
    主  文
原告之訴駁回。
訴訟費用由原告負擔。
　　事實及理由
一、程序事項：
    本件兩造因申報公職人員財產所生罰鍰處分而涉訟，其標的
    之金額合計為新臺幣（下同）11萬元，係在40萬元以下，依
    行政訴訟法第229 條第1 項第3 款，應適用簡易程序，本院
    並依同法第233條第1項規定，不經言詞辯論，逕行裁判。
二、事實概要：
    原告代表教育部出任私法人「財團法人社教文化基金會」之
    董事，到職日為民國（下同）96年7 月1 日（公職人員財產
    申報法97年10月1 日修正施行前到職），為公職人員財產申
    報法第2 條第1 項第5 款所列之公職人員，依同法第4 條第
    1 款、第18條第1 項規定，應於97年10月1 日起，迄至同年
    12月31日止，向被告申報財產。原告遲至98年8 月12日始向
    被告申報財產，已逾法定申報期限224 日。經被告認無正當
    理由未依規定期限申報，爰依同法第12條第3 項前段規定，
    以99年5 月7 日（99）院台申財罰字第0991804577號函（下
    稱原處分）處以11萬元罰鍰。原告不服，提起訴願，遭駁回
    後，遂提起本件行政訴訟。
三、原告聲明求為判決撤銷訴願決定及原處分關於罰鍰部分，並
    主張如下：
    96年7 月原告受邀擔任財團法人社教文化基金董事，通常為
    一般性質，因從未有須申報財產之事，原告僅知該董事為無
    給職，未被告知為公務人員，原告從事文化教育工作多年，
    幾無所謂「私人財產」，又原告一向以拍攝文化性質紀錄影
    片為主要工作，不時須籌款拍片，經常外出工作，未能及時
    接受函文通知，以致遲報財產，並非故意拖延申報。
四、被告聲明求為判決駁回原告之訴，並主張如下：
　(一)按「公職人員應於就（到）職三個月內申報財產，每年並定
    期申報一次。同一申報年度已辦理就（到）職申報者，免為
    該年度之定期申報。」為公職人員財產申報法第3 條第1 項
    所明定。次按本法第18條第1 項復規定「公職人員就（到）
    職在本法修正施行前者，應自本法修正施行後3 個月內，依
    第5 條之規定申報財產，並免依第3 條第1 項為當年度之定
    期申報。」係指公職人員財產申報法於97年10月1 日修正施
    行後，對於公職人員財產申報法修正施行前已就（到）職而
    依修正後條文須申報財產之公職人員，無論是否曾經申報，
    均有義務依新（法）規定申報財產，為新法申報。
  (二)法律一經公布，人民即有遵守之義務，且公職人員財產申報
    法之規範目的，在使擔任特定職務之公職人員其財產狀況真
    正顯現，以供公眾監督檢驗，進而促使人民對政府施政廉能
    之信賴。公職人員財產申報法既課以特定範圍之公職人員申
    報其財產之義務，該特定範圍之公職人員即應於法定期限內
    據實申報。又公職人員財產申報法第12條第3 項前段規定「
    無正當理由未依規定期限申報」者，乃著重在不依規定期限
    申報之事實，不問其係出於故意或過失；故有申報義務之公
    職人員，逾越法定期限申報，而無正當理由者，無論其係因
    故意或過失行為所致，均應受罰。
  (三)有關應申報財產之代表政府或公股出任私法人之董事及監察
    人適用範圍之情形，法務部於97年10月1 日以法政字第0970
    034424號函釋說明：代表政府或公股出任私法人之董事及監
    察人應依法申報財產，公職人員財產申報法第2 條第1 項第
    5 款定有明文。揆諸本款立法目的，係基於國家、其他公法
    人或公營事業機構業已出資或捐贈，則代表國家或其他公法
    人出任私法人（包括社團、財團）之董事、監察人，實質上
    對於私法人均有影響力，亦應納入規範。則依據前開意旨，
    本款適用範圍，應以政府或公營事業機構對該私法人曾出資
    或捐助，並代表政府或公營事業機構擔任董事及監察人者，
    始足當之。致該董事及監察人係專任或兼任，有無領有薪酬
    ，或係由指派、核定、遴選、聘任等何種方式產生，在所不
    論等語。是原告擔任財團法人社教文化基金會董事，縱然未
    領有報酬，仍須適用公職人員財產申報法申報財產，切實履
    行遵期申報財產之法定義務。況且被告機關除於限期前函文
    通知原告申報外，並於逾期後之98年3 月30日、4 月23日兩
    次以電話提醒原告應辦理申報，惟原告仍逾期達224 日始申
    報財產，其訴訟主張所述情形，縱令屬實，揆諸上開說明，
    亦難執為逾期申報之正當理由。
  (四)原告既無正當理由逾期申報，應依公職人員財產申報法第12
    條第3 項規定處罰，以其逾申報期限達224 日，如依被告機
    關公職人員財產申報案件處罰鍰額度基準第3 點規定，罰鍰
    金額為新臺幣114 萬5 千元，經考量原告第一次辦理財產申
    報及其資力等情，已依該基準第6 點及行政罰法第18條第1
    項規定審酌後，處以罰鍰新臺幣11萬元。至原告如因個人經
    濟因素，無法一次全數繳清罰鍰者，得依據「監察院核准罰
    鍰分期繳納作業要點」之規定，向被告機關申請分期繳納；
    另所訴以勞役折抵等情，則於法有未合，無從如其所請，均
    併予敘明。
五、本院判斷如下：
  (一)按公職人員財產申報法第2 條第1 項第5 款後段規定：代表
    政府或公股出任私法人之董事及監察人應依法申報財產；同
    法第3 條第1 項規定：「公職人員應於就（到）職三個月內
    申報財產，每年並定期申報一次。同一申報年度已辦理就（
    到）職申報者，免為該年度之定期申報。」第18條第1 項規
    定：「公職人員就（到）職在本法修正施行（97年10月1日
    ）前者，應自本法修正施行後三個月內，依第五條之規定申
    報財產，並免依第三條第一項為當年度之定期申報。」又同
    法第12條第3 項前段規定：「有申報義務之人無正當理由未
    依規定期限申報或故意申報不實者，處新臺幣六萬元以上一
    百二十萬元以下罰鍰。」被告為公職人員財產申報案件之裁
    罰機關，在該法授權裁罰金額之範圍內，訂定「公職人員財
    產申報案件處罰鍰額度基準」，核此基準，係就逾期申報期
    日長短、故意申報不實金額多寡加以分類、區分嚴重程度，
    訂定裁罰金額原則，以利不同案件同一違規情事，得適用相
    同裁罰原則，為細節性、技術性之規定，並未逾越授權範圍
    ，且標準客觀合理，被告據以行政裁罰，應值尊重。上開裁
    罰基準第6 點就逾期申報7 日內者，裁處6 萬元，逾8 日以
    上者，每逾期1 日，提高罰鍰5 千元，逾期235 日以上者，
    裁處罰鍰120萬元，合先敘明。
  (二)原告代表教育部出任私法人「財團法人社教文化基金會」之
    董事，到職日為96年7 月1 日乙節，有教育部97年12月5 日
    台政字第0970247087號書函（附公職人員財產申報法修正後
    應向監察院辦理財產申報之公職人員名冊）、財團法人社教
    文化基金會捐助章程（96年4 月24日第5 屆第7 次董事會議
    修正通過）等件影本為憑，並為兩造所不爭執，堪信為真實
    ，揆諸前揭規定，原告係應自97年10月1 日起迄同年12月31
    日止，向被告申報財產之公職人員無誤。然原告遲至98年8
    月12日始向被告申報財產，已逾法定申報期限224 日乙節，
    復有原告公職人員財產申報表影本可稽，被告以其無正當理
    由未依規定期限申報，依公職人員財產申報法第12條第3 項
    前段及前述罰鍰額度基準第6 點規定，並參酌原告為首次申
    報等一切情狀，以原處分裁處罰鍰11萬元，原無不合。
  (三)原告雖主張其之所以逾期申報，出於「疏忽」云云。然公職
    人員財產申報法第12條第3 項前段關於違章之規定，不以故
    意為限，出於過失者亦在處罰之列；再者，被告業於97年12
    月22日以（97）院台申壹字第0971810616號函知原告，請其
    依公職人員財產申報法相關規定，於97年10月1 日起至同年
    12月31日止，向被告辦理財產申報，說明三並載明違反限期
    申報義務時之法律效果，此有原處分卷附上開文號函文、國
    內各類掛號郵件查單及經原告配偶簽名並蓋用原告印章之臺
    灣郵政掛號郵件收件回執影本等件足按，原告就其申報義務
    及期限，自不能再諉為不知，其主張出於疏忽，求為免罰，
    並無可採。
六、綜上所述，原處分並無違誤，訴願決定予以維持，核無不合
    。原告仍執前詞，訴請撤銷，為無理由，應予駁回。
據上論結，本件原告之訴為無理由，依行政訴訟法第98條第1 項
前段，判決如主文。
中　　華　　民　　國　　100　 年　　1　　 月　　27　　日
                    臺北高等行政法院第一庭
                                    法  官　楊得君
上為正本係照原本作成。
本件以訴訟事件所涉及之法律見解具有原則性者為限，始得於本
判決送達後20日內向本院提出上訴狀並表明上訴理由，如已於本
判決宣示後送達前提起上訴者，應於判決送達後20日內補具上訴
理由（均按他造人數附繕本），且經最高行政法院許可後方得上
訴。
中　　華　　民　　國　　100　 年　　1　　 月　　27　　日
                                    書記官  徐子嵐